【裁判字號】    90,上訴,609
【裁判日期】    900726
【裁判案由】    違反毒品危害防制條例
【裁判全文】
臺灣高等法院高雄分院刑事判決                      九十年度上訴字第六九號
    上訴人
    即被告  乙○○
右上訴人因違反毒品危害防制條例案件，不服臺灣高雄地方法院八十九年度訴字第三
００六號中華民國九十年三月十六日第一審判決（起訴案號：臺灣高雄地方法院檢察
署八十九年度毒偵字第七五五一號），提起上訴，本院判決如左：
      主  文
上訴駁回。
      事  實
一、乙○○前因施用毒品案件，經強制戒治期滿，業經臺灣高雄地方法院檢察署檢察
    官於民國八十九年八月三日以八十九年度戒毒偵字第七九五號為不起訴處分確定
    。乙○○猶不思悔改，復基於概括之犯意，自八十九年七月初某日起至同年十一
    月六日某時許止（起訴書誤載為八十九年七月起至八十九年八月三日止），連續
    多次在高雄市○○街二十號住處（起訴書誤載為北興街七十號）施用第一、二級
    毒品海洛因及安非他命，期間約每日施用一次。嗣於八十九年十一月八日下午三
    時五十分許，為警於上址查獲，並扣得第一級毒品海洛因（驗後淨重十一．二六
    公克）、第二級毒品安非他命（驗後毛重九八０．七九公克）、及其所有供施用
    毒品之吸食燈泡二個、吸管二支、分裝勺子二支、大夾鍊袋一只、小夾鍊袋一只
    、研磨機一台、玻璃量杯二個、玻璃漏斗一個、過濾器一組及吸食器一組。嗣經
    臺灣高雄地方法院以八十九年度毒聲字第八八三四號裁定令入戒治處所施以強制
    戒治一年。
二、案經高雄市政府警察局前鎮分局報請臺灣高雄地方法院檢察署檢察官偵查起訴。
      理  由
一、右揭事實業據上訴人即被告乙○○迭於原審法院及本院審理時供承不諱，且被告
    於八十九年十一月八日為警查獲當日所採尿液，經送驗結果呈安非他命陽性反應
    ，有高雄市立凱旋醫院八十九年十一月二十四日煙毒尿液檢驗成績書一紙附卷可
    稽，復有第一級毒品海洛因（驗後淨重十一．二六公克）及第二級毒品安非他命
    （驗後毛重九八０．七九公克）扣案可資佐證，有法務部調查局編號（電腦條碼
    ）000000000號鑑定通知書及內政部警政署刑事警察局八十九年十二月
    二十二日刑鑑字第一八０五八二號鑑驗通知書各乙紙在卷足憑，另有吸食燈泡二
    個、吸管二支、分裝勺子二支、大夾鍊袋一只、小夾鍊袋一只、研磨機一台、玻
    璃量杯二個、玻璃漏斗一個、過濾器一組及吸食器一組扣案可資佐證。雖被告於
    八十九年十一月八日為警查獲當日所採尿液，經送驗結果雖未呈嗎啡陽性反應，
    有高雄市立凱旋醫院八十九年十一月二十四日煙毒尿液檢驗成績書一紙附卷可稽
    ，惟查海洛因施用入人體後水解還原成嗎啡，再循嗎啡之代謝方式排體外，而依
    醫學臨床實驗及根據英國藥學會出版Isolationand Indentification of Drugs
    乙書第二九三頁載明：海洛因經注射入人體後，在體內迅速水解成6-Monoa cety
    Imorphine，再緩緩繼續水解成嗎啡，然後再循嗎啡之代謝方式排出，同書第四
    三一～四三二頁並載有：嗎啡經注射入人體後，約百分之五十以上於八小時內自
    尿中排出，至二十四小時排出約百分之九十，但四十八小時後仍有微量可檢出，
    此外，按通常健康成人一次注射嗎啡十五公絲，而以現行採用蟻醛酸試液及鉬鋑
    銨酸試液檢檢驗其尿液時，注射後八小時內所排尿液易於檢出；八小時至二十四
    小時，視其取尿時間及尿量多寡，可能檢出；至二十四小時以後所排之尿液，用
    上述方法已難檢出等情，業據行政院衛生署藥物食品檢驗局七十三年十一月三十
    日（七三）藥檢壹字第０三０二二一號函釋在案。是被告最後一次施用海洛因之
    時間距被查獲採尿時間已逾二十四小時以上，故尿液未呈嗎啡陽性反應，自屬當
    然，尚不得採為有利被告之證據，且因被告業已坦承有施用第一級毒品海洛因之
    犯行，並有上開扣得之物為證，則被告施用海洛因之犯行，應屬明確。又被告前
    因施用毒品案件，經強制戒治期滿，由臺灣高雄地方法院檢察署檢察官於八十九
    年八月三日以八十九年度戒毒偵字第七九五號為不起訴處分確定，有臺灣高雄地
    方法院檢察署刑案資料查註紀錄表及前開不起訴處分書各一份在卷足憑，其於五
    年內再犯本件毒品危害防制條例第十條第一項及第二項之罪，經臺灣高雄地方法
    院裁定送戒治處所施以強制戒治一年，此有該院八十九年度毒聲字第八八三四號
    裁定在卷可參，足認被告係於不起訴處分確定後，五年內再施用第一級毒品海洛
    因及第二級毒品安非他命，本件事證已臻明確，被告犯行洵堪認定。
二、核被告所為，係犯毒品危害防制條例第十條第一項、第二項之施用第一、二級毒
    品罪。又其先後多次施用第一、二級毒品之行為，均時間緊接、所犯構成要件相
    同，顯均係基於概括犯意反覆為之，各為連續犯，應依刑法第五十六條之規定以
    一罪論，並加重其刑。被告持有第一、二級毒品海洛因及安非他命之低度行為已
    為施用之高度行為所吸收，均不另論罪。被告所犯上開二罪，犯意各別，罪名互
    殊，應分論併罰之。
三、原審因依毒品危害防制條例第十條第一項、第二項、第十八條第一項前段，刑法
    第十一條、第五十六條、第三十八條第一項第二款、第五十一條第五款規定，並
    審酌被告之犯罪動機、目的、手段、品行、智識程度及前已有施用毒品之犯行，
    並經強制戒治期滿後，竟又再度施用，顯見其意志力不堅，且對身體健康所生之
    危害與犯罪後尚能坦承犯行，態度甲好等一切情狀，分別量處有期徒刑捌月及伍
    月，並定其應執行之刑為有期徒刑一年。又扣案之海洛因（驗後淨重十一．二六
    公克）及安非他命（驗後毛重九八０．七九公克），分別係屬第一、二級毒品，
    應依毒品危害防制條例第十八條第一項前段之規定，予以沒收銷燬之。至鑑驗所
    耗用之毒品既已滅失，自無庸宣告沒收。另扣案之吸食燈泡二個、吸管二支、分
    裝勺子二支、大夾鍊袋一只、小夾鍊袋一只、研磨機一台、玻璃量杯二個、玻璃
    漏斗一個、過濾器一組及吸食器一組係供施用毒品之器具，且為被有告所有，業
    據被告供承在卷，均並依法宣告沒收之。至扣案之電子秤一台，尚與本件施用毒
    品犯罪無直接關係，不予宣告沒收。認事用法俱無不合，量刑亦稱妥適，被告上
    訴意旨空言指摘原判決量刑過重，不當，並無可取，為無理由，應予駁回。
據上論結，應依刑事訴訟法第三百六十八條，判決如主文。
本案經檢察官林應華到庭執行職務。
中    華    民    國         九十       年      七      月    二十六    日
                              臺灣高等法院高雄分院刑事第一庭
                                  審判長法官  李春昌
                                        法官  邱永貴
                                        法官  周賢銳
右正本證明與原本無異。
施用第一級毒品部分如不服本判決，應於判決送達後十日內向本院提出上訴狀，其未
述理由者並應於提出上訴狀後十日內向本院補提理由書（應附繕本)。
施用第二級毒品部分不得上訴。
                                      書記官  林明威
中    華    民    國         九十       年      七      月     三十     日
附錄：本判決論罪科刑法條：
毒品危害防制條例第十條第一項、第二項：
施用第一級毒品者，處六月以上五年以下有期徒刑。
施用第二級毒品者，處三年以下有期徒刑。
                                                                      Ｈ


司法院資訊處製作；財團法人民間司法改革基金會備份。
